最高法院刑事判決　　　　　　九十六年度台上字第六九八一號
上　訴　人　甲○○
選任辯護人　王瀅雅律師
上列上訴人因妨害電腦使用案件，不服台灣高等法院中華民國九
十六年七月十二日第二審判決（九十六年度上訴字第一一四二號
，起訴案號：台灣板橋地方法院檢察署九十四年度偵字第一七一
五六號），提起上訴，本院判決如下：
    主  文
原判決撤銷，發回台灣高等法院。
    理  由
本件原判決認定上訴人甲○○自民國九十四年五月二日起，任職
於詹孟龍開設於台北縣板橋市○○路七十七號之「台灣板橋地方
法院所屬民間公證人詹孟龍事務所」，擔任公證專員之職，因上
訴人工作期間表現欠佳，雙方同意上訴人任職至九十四年六月十
五日，再行評估是否繼續聘僱。上訴人於任職之初，已與詹孟龍
簽訂保密協定，其明知該事務所內所有與公證事務相關之檔案、
文件、電磁紀錄等，均在保密之範圍內，不得任意取得或外流，
詎上訴人竟基於無故取得他人電腦內電磁紀錄之犯意，於即將離
職之前一日即九十四年六月十四日下午四時八分許，在該事務所
內，利用分配使用之電腦，將儲存於該事務所區○○路內、僅限
於該事務所內公務使用之檔案「四月公證案號表 .xls 」、「如
何辦理夫妻財產制契約登記.doc 」、「服務項目格式─空白.do
c」、「辦理委託公證所須攜帶的證件.doc 」等四項電磁紀錄，
加以壓縮為「新資料夾 3.rar」檔案後，再利用該事務所公證服
務部帳號nsd@notaire.com.tw，透過電子郵件收發管理軟體Outl
ook Express，將上開「新資料夾3.rar」壓縮檔寄至其個人使用
之u8624one@yahoo.com.tw 電子郵件信箱內，以此方式無故取得
詹孟龍電腦內之前述四項電磁紀錄，足生損害於詹孟龍對於其事
務所內檔案、文件、電磁紀錄管理之正確性及機密性。嗣詹孟龍
於九十四年六月十四日下班後之晚間時段，會同該事務所之行政
主管胡家欣共同檢查事務所內電腦及電子郵件收發情形，發現事
務所之電腦內有前述四項電磁紀錄遭人寄至u8624one@yahoo.com
.tw 電子郵件信箱，因而察覺有異，乃於翌日即九十四年六月十
五日上午之上班時間，詢問上訴人始得知上情等情。因認第一審
論處上訴人無故取得他人電腦之電磁紀錄，致生損害於他人罪刑
，為無不合，予以維持，駁回上訴人在第二審之上訴，固非無見
。
惟查：(一)、按刑法第三百五十九條所謂「致生損害於公眾或他人
」，須以行為人無故取得、刪除或變更他人電腦或其相關設備之
電磁紀錄，以對公眾或他人產生具體之損害為必要，如僅有發生
損害之虞，即與犯罪構成要件不符。原判決認定上訴人之行為「
足生損害於詹孟龍對於其事務所內檔案、文件、電磁紀錄管理之
正確性及機密性」等語，僅記載上訴人之行為「足生損害」，已
與本罪之犯罪構成要件不符；且上訴人於原審抗辯：大多數檔案
均可在公開網站上尋得，無關詹孟龍業務上之當事人機密，並未
造成詹孟龍任何損害云云。原判決僅以該等資料均係屬雙方簽訂
保密協定之範圍，而證人詹孟龍對於其事務所內部之資料均有嚴
格之保密管理機制，被告無故取得上開電磁紀錄，顯然足生損害
於證人詹孟龍對於其事務所內檔案、文件、電磁紀錄管理之正確
性及機密性，而認被告之辯解不足採信，並未敘明被告無故取得
上開電磁紀錄，對於詹孟龍有產生何具體之損害，即有判決不備
理由之違法。(二)、按審理事實之法院，對於案內一切證據，除認
為不必要者外，均應詳為調查，然後基於調查所得之心證以為判
斷事實之基礎，故證據雖已調查，而尚有其他必要部分並未調查
，仍難遽為被告有利或不利之認定。原審以告訴人詹孟龍以 MS
Outlook 寄件資料匯出存於光碟片，送請內政部警政署刑事警察
局鑑定上訴人是否有於九十四年六月十四日及同年月十五日自帳
號「nsd@notaire.com.tw」以電子信箱寄送郵件至帳號「 u8624
one@yahoo.com.tw」電子信箱之歷史稽核紀錄檔，經該局以九十
六年四月十三日刑研字第0960052243號函覆以：「因寄件備份未
有該封郵件連線紀錄稽核資料（如寄件者主機位址、收件者主機
位址、郵件伺服器位址等），而未能向網路業者調閱連線紀錄加
以比對，致不足判別該郵件是否真實寄出」（見原審卷第七十七
、七十八頁）。如果無訛，能否逕認上訴人已取得該四種電磁紀
錄，仍非無疑。此與上訴人是否成立犯罪攸關，原審未再詳加調
查審酌，遽行判決，尚嫌速斷，自難昭折服。(三)、按判決認定事
實所憑之證據，須實際存在，就該案卷宗不難考見者，始克當之
。倘判決書內所記載之證據，與卷宗內所附資料不相適合，則其
判決之根據，實際上並不存在，自屬採證違法。原判決認定上訴
人取得詹孟龍之四項電磁紀錄檔「新資料夾 3.rar」後，透過電
子郵件收發管理軟體 Outlook Express，將之傳送到其自己之信
箱內等情，於理由欄內係引用詹孟龍提出之電子郵件寄件備份信
件清單暨信件內容全螢幕列印資料為證（見原判決第六頁第二十
一、二十二行）。但依據該證據資料所載，上訴人所利用之電子
郵件收發管理軟體為MS Outlook而非 Outlook Express（見偵查
卷第六十二至六十六頁）。原判決認定之事實與所引用之證據資
料不相適合，難認適法。上訴意旨執以指摘原判決不當，非無理
由，應認原判決有發回更審之原因。
據上論結，應依刑事訴訟法第三百九十七條、第四百零一條，判
決如主文。
中　　華　　民　　國　九十六　年　 十二 　月　　七　　日
                      最高法院刑事第九庭
                          審判長法官  洪　清　江
                                法官  石　木　欽
                                法官  李　伯　道
                                法官  韓　金　秀
                                法官  陳　晴　教
      本件正本證明與原本無異
                                      書  記  官
中　　華　　民　　國　九十六　年　 十二 　月　 十八 　日
                                                      Ｑ
